臺灣嘉義地方法院民事判決　九十一年度簡上字第一八號
　　上　訴　人　嘉義縣大埔鄉農會
　　法定代理人　丙○○
　　訴訟代理人　乙○○
　　被上訴人　　甲○○
右當事人間請求損害賠償事件，上訴人對於中華民國九十年十月二十四日臺灣嘉義地
方法院嘉義簡易庭九十年度嘉簡字第二七八號第一審判決提起上訴，本院判決如左：
    主      文
上訴駁回。
第二審訴訟費用由上訴人負擔。
    事      實
甲、上訴人方面：
一、聲明：
  （一）原判決不利於上訴人部分廢棄。
  （二）右廢棄部分，被上訴人應再給付上訴人新台幣（下同）七萬零二百四十九元
        ，及自民國九十年二月十五日起至清償日止，按年息百分之五計算之利息。
二、陳述：除與原判決記載相同者，茲引用之外，補稱：
  （一）本件原審判決上訴人請求被上訴人賠償修車費用，則於計算被上訴人賠償數
        額時，應以實際支出的必要費用為標準，亦即就有益費用部份不得請求賠償
        ，而認上訴人更換零件費用超過六千九百十六元部份即餘額六萬二千二百四
        十四元予以駁回，然此部份之費用並非上訴人所獲得之利益部份，即非有益
        費用，因上訴人之車號ＲＶ─三七九八號自用小客車（下稱系爭車輛）遭車
        禍毀損，雖經修復，但市場上對系爭車輛則不再有所偏好，而造成其價格之
        減損，減損之程度超過前揭金額，是以就「交易性貶值」仍屬無法回復之部
        份，依民法第二百十五條之規定，不能回復原狀或回復顯有重大困難者，應
        以金錢賠償其損害。因此，上訴人自得請求被上訴人賠償此部份之損害。
  （二）又系爭車輛平日保養良好，即使出廠已九年三個月，其性能仍維持最佳狀態
        ，足供上訴人再持續多年之使用無虞，未達須更換零件之程度，而本件以新
        品更換舊品零件之情形，與損害相抵原則並不相同，其非因同一損害賠償原
        因事實受有有利益，而係因損害賠償之方法所致，並非單純計算賠償數額之
        扣減，而應考量此項利益係強加諸於上訴人，上訴人本無須更換該新品以代
        舊零件，故應斟酌上述情形，並衡量被上訴人之賠償金額，原審所為上訴人
        請求之金額不得超過七萬零二百四十九元之判決，實有未洽。
三、證據：引用原審所提出之證物。
乙、被上訴人方面：
一、聲明：駁回上訴。
二、陳述：除與原判決記載相同者，茲引用之外，補稱：
  （一）上訴人上訴理由係以原審判決計算被上訴人應賠償上訴人修車費用時，認修
        理材料以新品換舊品，應予折舊為不當，且未將預期之「交易性貶值」列入
        賠償範圍，及本件並無適用損益相扺原則之餘地等。惟就汽車肇事有關車體
        之回復原狀請求損害賠償之事件，鈞院判決歷來均以最高法院七十七年五月
        十七日第九次民事庭會議決議，及平均法（即依所得稅法第五十一條、同法
        施行細則第四十八條及行政院公布之固定資產耐用年數表規定，系爭車輛耐
        用年限為五年，經使用五年後之殘值，應按新車價格百分之十後計算）為依
        據，計算零件部份之折舊，則原審判決據前述之規定，認定零件部份折舊後
        之金額為六千九百一十六元，連同零件外之修復工資費用三萬三千一百一十
        元，合計四萬零二十六元，及因上訴人尚負有百分之二十的與有過失責任，
        故認上訴人請求超過三萬二千零二十一元部份無理由，予以駁回，認事用法
        應無違誤。且本件關於穎修汽車修護廠認原零件之折舊價值為新品之四成計
        算，因該修護廠非公營機構，其鑑價並不可採，應以行政院公佈之「固定資
        產耐用年數表」及「固定資產折舊率表」之規定計算。
  （二）又上訴人上訴理由係就原審判決駁回其所請求之六萬二千二百四十四元部份
        ，變更主張謂應屬「交易性貶值」之損害，即系爭車輛因本件肇事而受損害
        ，雖己回復原狀，但如欲出售時，則其價格尚有相當於六萬二千二百四十四
        元之損失。準此，上訴人顯係主張系爭車輛於肇事當時，至少尚有超過七萬
        餘元之價值（即以上訴人在原審主張修車零件費六萬九千一百六十元計算）
        ，然系爭車輛已使用達九年有餘，為上訴人所不否認，如依前揭平均法計算
        ，則系爭車輛出廠時自應有超過七十餘萬元之價值，但事實上系爭車輛之新
        車售價也不過是二十餘萬而已，依前揭平均法計算，該車於折舊後其殘餘價
        值僅存二萬餘元，應屬相當；從而原審判決被上訴人應賠償其三萬餘元，再
        加上該車如報廢尚可領取一萬五千元之環保獎金，則已超過該車於碰撞前之
        價值，何來「交易貶值」？是其主張顯然無據。況上訴人迄今不能證明該車
        於碰撞後，於未修復前出售，確實受有六萬二千二百四十四元損害，及提出
        計算之依據，僅空言主張應有「交易性貶值」之可期，故非可採。退而言之
        ，上訴人明知系爭車輛既已無三萬元之殘值，而上訴人竟故意花十萬餘元予
        以整修，並據以向被上訴人求償，己有權利濫用之可議，故縱整修費用與所
        值不相當，亦屬咎由自取，與上訴人無關。另上訴人既自認該車之肇事，上
        訴人與有過失，復主張對零件之更新應予折舊部分，並無損益相抵原則之適
        用，顯屬矛盾，是本件上訴非有理由。
丙、本院依職權向穎修汽車修護廠函詢零件折舊情形。
    理      由
一、上訴人起訴主張：緣上訴人之受僱人乙○○於民國八十八年九月三日上午九點二
    十分許，駕駛上訴人所有車牌號碼ＲＶ─三七九八自用小貨車（下稱系爭車輛）
    行經嘉義縣中埔鄉沄水村台三線三０八公里附近時，因被上訴人駕駛車牌號碼Ｒ
    Ｍ─一九二二號自用小客車超速不當，跨越分向線進入對向車道，撞上系爭車輛
    ，造成系爭車輛受損，總計支出修理費用十萬二千二百七十元，爰依侵權行為之
    法律關係，請求被上訴人應給付上訴人上開金額，及自起訴狀繕本送達翌日（即
    九十年二月十五日）起至清償日止，按週年利率百分之五計算之法定遲延利息等
    語。被上訴人則自承其駕駛車輛因過失撞到上訴人之系爭車輛，但駕駛乙○○亦
    與有過失，上訴人不能請求全部修理費用，且系爭車輛使用年限已逾八年，其以
    新零件更換舊品而請求全部修理費用，並非合理等語，資為抗辯（原審判決被上
    訴人敗訴部份，未據不服）。
二、查上訴人之受僱人乙○○駕駛系爭車輛於右揭時、地跨越分向線行駛，適有被上
    訴人駕駛上開車輛，因超車不當而跨越分向線進入對向車道，致剎車不及，兩車
    因而發生碰撞，造成系爭車輛受損之事實，為被上訴人所不爭執，且自承事發當
    時其駕駛不慎，係有過失，復參以本件車禍事故經台灣省車輛行車事故覆議鑑定
    委員會、臺灣省嘉雲區車輛行車事故鑑定委員會鑑定意見亦均認定：甲○○駕駛
    自小客車，途經肇事時、地，適有乙○○駕駛自小貨車，由對向駛至，二車碰撞
    肇事，為肇事主因等語，此有上開覆議委員會函及鑑定意見書在卷可稽（見原審
    卷第二十五、三十四頁），是上訴人駕駛不慎致肇事，並造成上訴人之系爭車輛
    受損，係有過失，堪可採信。按民法第一百八十四條第一項規定，按因故意或過
    失，不法侵害他人之權利者，負損害賠償責任，被上訴人自應對上訴人負侵權行
    為之損害賠償責任自明。
三、次按損害之發生或擴大，被害人與有過失者，法院得減輕賠償金額，或免除之。
    。前項之規定，於被害人之代理人或使用人與有過失者，準用之。民法第二百十
    七條第一項、第三項定有明文。本件被上訴人另抗辯乙○○因執行業務肇事亦有
    過失，應有過失相抵原則之適用，上訴人不能請求權全部修理費用乙節。經查：
    本件車禍之發生，被上訴人行經肇事路段超車不慎為肇事主因，已見上述，然上
    訴人之受僱人乙○○駕駛系爭車輛於肇事前，即已跨越分向線不當行駛之事實，
    復經上開行車事故鑑定委員會、覆議委員會鑑定結果，亦認：「乙○○駕駛自小
    貨車，跨越分向線行駛不當，為肇事次因」等語，有上開覆議委員會函及鑑定意
    見書可按，足見乙○○對於本件車禍所造成的損害亦有過失無誤，而乙○○係上
    訴人之受僱人，揆諸前揭規定，上訴人自應承擔受僱人乙○○之過失，被上訴人
    上開抗辯，堪予採信。本院爰審酌被上訴人與乙○○之過失程度，認被上訴人對
    於本件車禍造成上訴人系爭車輛受損，應負百分之八十的過失責任，上訴人則應
    負之過失責任為百分之二十，方屬公允。
四、復按不法毀損他人之物者，應向被害人賠償因物毀損所減少之價額，民法第一百
    九十六條定有明文。又依該條請求賠償物被毀損所減少之價額，得以修復費用為
    估定標準，但以必要者為限（例如修理材料以新品換舊品，應予折舊），故計算
    零件予以折舊，工資則未折舊（最高法院七十七年第九次民事庭會議決議可資參
    照）。查上訴人所有系爭車輛係於七十九年七月十七日出廠，迄車禍事故發生之
    八十八年九月三日，計約使用九年又三個月，此有系爭車輛出廠證明述附卷可稽
    （見原審卷第三二頁），又上訴人因本件車禍事故計支出系爭車輛修理費用共計
    十萬二千二百七十元，其中工資部份為三萬三千一百一十元、零件費用部份為六
    萬九千一百六十元，有上訴人提出之統一發票、穎修汽車修護廠承修單在卷可憑
    （見原審卷第七、八頁），並均為被上訴人所不爭執，自堪信為真實。惟上訴人
    請求被上訴人賠償修復費用其中工資部份係修理工人付出勞務之代價，為回復原
    狀時必要支出之費用，無折舊可言，是工資部份被上訴人應全數賠償，至上訴人
    支出修理費中零件換新之金額，自應扣除該零件已折舊之金額，雖關於零件折舊
    部份，本院曾函詢穎修汽車修護廠，惟該修護廠固以折舊價值為新品價值四成計
    算，然亦認無實據可供證明，且對於扣除新品零件價值因無數據可供參考，亦未
    能提出估算細目，此有該函附卷可按，是有關零件折舊之計算，市場上既未有明
    確之折算標準，則依照所得稅法第五十一條、同法施行細則第四十八條，及行政
    院八十六年十二月三十日修正公佈的固定資產耐用年數表等規定；特種車輛耐用
    年限為五年，按新車價格減除五年後的殘值百分之十後餘額，再按五年平均分攤
    。第一年按新車價值的八二折計算，第二年按新車價值的六四折計算，第三年按
    新車價值四六折計算，第四年按新車價值二八折計算，第五年則是按新車價值之
    一折計算，超過五年，以五年計算，不失為參考依據，則本件上訴人更換之系爭
    車輛零件，應以新零件價值的一折計算，上開零件費用六萬九千一百六十元，於
    扣除折舊後，計六千九百一十六元（六萬九千一百六十元乘以０．一），加計工
    資三萬三千一百一十元，合計四萬零二十六元。又上訴人就本件車禍事故之發生
    既應負擔百分之二十之過失責任，從而，上訴人依侵權行為之法律關係請求被上
    訴人賠償其所受之損害，於四萬零二十六元之百分之八十即三萬二千零二十一元
    （元以下四捨五入），並自起訴狀繕本送達被上訴人翌日即九十年二月十五日起
    至清償日止，按週年利率百分之五計算之利息，為有理由，應予准許，逾此範圍
    之請求，為無理由，應予駁回。
五、綜上所述，上訴人本於民法侵權行為之法律關係，請求被上訴人給付三萬二千零
    二十一元及自九十年二月十五日起至清償日止，按年息百分之五之利息，於法有
    據，應予准許；餘逾此部分之請求，為無理由，應予駁回。原審因而就上訴人請
    求有理由部份，為上訴人勝訴之判決，此部份未據上訴，已見上述。關於上訴人
    請求無理由部份，則為上訴人敗訴之判決，及駁回其假執行之聲請，並無不合。
    上訴意旨指摘原判決此部分不當，求予廢棄改判，被上訴人應再給付上訴人七萬
    零二百四十九元，及自九十年二月十五日起至清償日止，按年息百分之五計算之
    利息，為無理由，應駁回其上訴。
六、至上訴人另主張上訴人更換零件費用超過六千九百一十六元即原審駁回餘額六萬
    二千二百四十四元部份之請求，並非上訴人所獲得有益費用，因系爭車輛遭車禍
    毀損，雖經修復，但仍造成市場上價格之減損，減損之程度超過前揭數額，是以
    就「交易性貶值」仍屬無法回復之部份，依民法第二百十五條之規定，應以金錢
    賠償其損害，且系爭車輛平日保養良好，雖出廠已九年三個月，其性能仍維持最
    佳狀態，足供上訴人再持續多年之使用無虞，未達須更換零件之程度，並非單純
    計算賠償數額之扣減，而應考量此項利益係強加諸於上訴人，上訴人本無須更換
    該新品以代舊零件，故應斟酌上述情形，並衡量被上訴人之賠償金額，方屬正當
    云云。惟按當事人主張有利於己之事實，就其事實有舉證之責任，民事訴訟法第
    二百七十七條定有明文；又所謂賠償物被毀損所減少之價額，得以修復費用為估
    定標準，但以必要者為限，此並有最高法院上開七十七年第九次民事庭會議決議
    可資參照。本件上訴人主張系爭車輛所受之損害應以其修復費用為估定標準，雖
    非無據，已見上述，然最高法院上開決議，就修理材料，以新品換舊品，應予折
    舊方屬必要費用，因新品零件對於系爭車輛之本體而言，因其更新結果，將促成
    系爭車輛於修繕後使用效能之提昇，此與舊零件相較，顯已使受害人取得額外利
    益，與損害賠償僅在填補損害之原理有違甚明，另參以系爭車輛係供作嘉義縣大
    埔鄉農會在公務上使用之自小貨車，且車齡已達九年以上，則上訴人主張系爭車
    輛修復後，在市場上有如何價格減損之「交易性貶值」，自負有舉證之責，惟上
    訴人既未就此部分為適切之證明，復未能證明該交易價格減少之損失，已超過必
    要之修復費用之差額，則其此部份主張，即難認有理由，併此敘明。
七、據上論結，本件上訴為無理由，依民事訴訟法第四百三十六條之一第三項、第四
    百四十九條第一項、第七十八條，判決如主文。
中　　　華　　　民　　　國　　九十一　　年　　　七　　　月　　　十一　　日
~B臺灣嘉義地方法院民事第二庭
~B　　審判長法官　李文輝
~B　　法　　　官　李文輝
~B　　法　　　官　李文輝
右為正本係照原本作成。
本判決不得上訴。
如對本判決上訴，須於判決送達後二十日內向本院提出上訴狀，同時表明上訴理由，
如已於本判決宣示後送達前提起上訴者，應於判決送達後十日內補具上訴理由（均須
按他造當事人之人數附繕本）。
中　　　華　　　民　　　國　　九十一　　年　　　七　　　月　　　四　　　日
~B　　書　記　官　楊福源
